【裁判字號】    97,交聲,3187
【裁判日期】    971229
【裁判案由】    違反道路交通管理處罰條例聲明異議
【裁判全文】
臺灣臺北地方法院交通事件裁定    97年度交聲字第3187號
原處分機關  交通部公路總局臺北區監理所板橋監理站
異  議  人
即受處分人  乙○○
上列異議人即受處分人因違反道路交通管理處罰條例案件，對交
通部公路總局臺北區監理所板橋監理站於中華民國九十七年十一
月二十七日所為之處分（板監裁字裁四一－Ｃ00000000
號），聲明異議，本院裁定如下：
    主  文
異議駁回。
    理  由
一、按，汽車駕駛人轉彎時不依標誌、標線、號誌指示者，處新
    臺幣（下同）六百元以上一千八百元以下罰鍰，道路交通管
    理處罰條例第四十八條第一項第二款定有明文；且汽車駕駛
    人駕駛汽車違反道路交通管理處罰條例第四十八條第一項第
    二款者，除應依該條所規定之罰鍰處罰外，並應記違規點數
    一點，同條例第六十三條第一項第一款規定甚明。而道路交
    通管理處罰條例所稱之汽車，依該條例第三條第八款規定，
    包括機器腳踏車在內；「標誌」，依道路交通管理處罰條例
    第三條第五款，指管制道路交通，表示警告、禁制、指示，
    而以文字或圖案繪製之標牌；「標線」，依道路交通管理處
    罰條例第三條第六款，指管制道路交通，表示警告、禁制、
    指示，而在路面或其他設施上劃設之線條、圖形或文字。次
    按，機慢車兩段左轉標誌，用以告示左轉機器腳踏車或慢車
    駕駛人應遵照號誌指示，在號誌顯示允許直行時先行駛至右
    前方路口之左轉待轉區等待左轉，俟該方向號誌顯示允許直
    行後，再行續駛，以兩段方式完成左轉，本標誌設於實施機
    慢車兩段左轉路口附近顯明之處，並配合機慢車左轉待轉區
    待轉標線；機慢車左轉待轉區線，用以指示機器腳踏車或慢
    車駕駛人分段行駛，視需要設置於號誌管制之交岔路口，道
    路交通標誌標線號誌設置規則第六十五條、第一九一條亦分
    別定有明文。
二、原處分意旨略以：受處分人即異議人乙○○，於民國九十七
    年八月十六日下午五時五十五分許，騎乘車牌號碼Ｎ二Ｗ－
    九七八號重型機車，行經臺北縣新店市○○路、中華路口時
    ，未依標誌指示兩段式左轉中華路，經臺北縣政府警察局新
    店分局警員當場攔停，並依違反道路交通管理處罰條例第四
    十八條第一項第二款規定製單舉發，嗣經受處分人於應到案
    日期前即九十七年八月二十二日向原處分機關即交通部公路
    總局臺北區監理所板橋監理站提出申訴，由原處分機關函請
    舉發機關即臺北縣政府警察局新店分局調查結果，仍認受處
    分人有前開違規行為，原處分機關乃依道路交通管理處罰條
    例第四十八條第一項第二款、第六十三條、違反道路交通管
    理事件統一裁罰基準表及處理細則第四十三條、第四十四條
    、第六十七條之規定，於九十七年十一月二十七日以板監裁
    字裁四一－Ｃ00000000號裁決書裁處受處分人罰鍰
    六百元，並依道路交通管理處罰條例第六十三條第一項第一
    款之規定記違規點數一點。
三、異議意旨略以：臺北縣新店市○○路、中華路口前方並無兩
    段式左轉之標誌，原處分應予撤銷云云。
四、經查，受處分人九十七年八月十六日下午五時五十五分許，
    騎乘車牌號碼Ｎ二Ｗ－九七八號重型機車，行經臺北縣新店
    市○○路、中華路口時，未依標誌指示兩段式左轉中華路，
    經臺北縣政府警察局新店分局警員當場攔停製單舉發之事實
    ，有臺北縣政府警察局北縣警交字第Ｃ00000000號
    舉發違反道路交通管理事件通知單、臺北縣政府警察局新店
    分局九十七年十一月七日北縣警店交裁字第０九七００五六
    六０三號書函附卷可稽，並為受處分人所不否認（見本院卷
    第一三頁至第一五頁），且經證人即本件開單之臺北縣政府
    警察局新店分局員警甲○○到庭具結證述綦詳（見本院卷第
    一三頁反面至第一四頁），此部分事實應堪認定。而在臺北
    縣新店市○○路與中華路交岔路口，除在該路口近端處之交
    通標誌桿上設有機車兩段式左轉標誌外，在北新路上與中華
    路口處之路旁，亦另清楚設有機車待轉區之標誌，且於該路
    口更繪有機慢車左轉待轉區待轉標線，此觀諸證人甲○○庭
    呈本院之現場路口照片影本（見本院卷第二一頁至第二七頁
    ）即明，且復經證人甲○○到庭具結證稱：臺北縣新店市○
    ○路與中華路交岔口及北新路與行政街口，兩個路口兩段式
    左轉標誌是同一個，就是天橋下的這一個兩段式左轉標誌等
    語（見本院卷第一四頁）明確，是上開路口確需兩段式左轉
    乙情，堪可認定。至受處分人所辯，交通標誌主管機關未於
    該路口前三十公尺、一百公尺設置兩段式左轉標誌云云，惟
    查揆諸首揭道路交通標誌標線號誌設置規則第六十五條規定
    ，兩段式左轉標誌僅需設於實施機慢車兩段左轉路口附近顯
    明之處，並配合機慢車左轉待轉區待轉標線之繪設即為已足
    ，是交通標誌主管機關縱未於上開路口前三十公尺或一百公
    尺處設立兩段式左轉標誌，亦尚不足以據此推論原標誌之設
    置有何違法或不當之處，且依上開卷附之照片以觀，臺北縣
    新店市○○路與中華路口路口除設有機車兩段式左轉標誌、
    並另設有機車待轉區之標誌，更繪設有機慢車左轉待轉區待
    轉標線，且其中機車兩段式左轉、機車待轉區標誌均係設於
    顯而易見之處，並無位置過高或過低、致駕駛人難以目視之
    情形，且該標誌之面積甚大，並採白色圖樣之醒目設計方式
    ，衡情一般駕駛人行經該路口前，應得發現該等標誌，而即
    時依指示左轉行駛。況受處分人亦自承：伊不爭執確有該等
    標誌、標線之設置，且伊常經過該路口，是清楚該處是要兩
    段式左轉等語（見本院卷第一四頁反面），益證該等標誌並
    未有何設置不當可言，是異議人執前詞抗辯上開機慢車兩段
    式左轉標誌設置不良云云，尚屬誤會，故受處分人上開所辯
    ，洵無足取。
五、綜上所述，本件受處分人確有前揭違規行為，原處分機關依
    道路交通管理處罰條例第四十八條第一項第二款、第六十三
    條第一項第一款（漏載第一項第一款）規定，於九十七年十
    一月二十七日製發板監裁字裁四一－Ｃ00000000號
    裁決書裁處受處分人六百元，並記違規點數一點，核無違誤
    ，本件受處分人之異議為無理由，自應將其異議駁回。
據上論斷，應依道路交通案件處理辦法第十九條，裁定如主文。
中    華    民    國    97    年    12    月    29    日
                      臺灣臺北地方法院交通法庭
                          法  官  鄭昱仁
上正本證明與原本無異。
如不服本裁定，應於裁定送達後5日內向本院提出抗告狀。
                          書記官  宋德華
中    華    民    國    97    年    12    月    29    日


司法院資訊處製作；財團法人民間司法改革基金會備份。
